臺灣臺南地方法院刑事判決
110年度金簡上字第5號
上  訴  人  
即  被  告  張家綺


上列上訴人即被告因違反洗錢防制法等案件，不服本院中華民國
110年2月22日110年度金簡字第10號第一審刑事簡易判決（起訴
案號：108年度偵字第15427號、109年度偵字第10759號），提起
上訴，本院管轄之第二審合議庭判決如下：
    主  文
上訴駁回。
    犯罪事實
一、張家綺可預見將金融機構帳戶提供予他人使用，極易遭詐欺
    集團利用為犯罪工具，一般人無故取得他人金融帳戶使用，
    常與財產犯罪密切相關，提供帳戶予他人使用，亦可能幫助
    犯罪份子作為不法收取款項之用，並供該人將犯罪所得款項
    匯入，而藉此掩飾犯罪所得之真正去向，仍基於容任該結果
    發生亦不違背其本意之幫助詐欺取財及幫助掩飾詐欺所得去
    向之洗錢不確定故意，於民國108年5月6日前某日時，在不
    詳地點，將其所申辦之台新國際商業銀行股份有限公司(下
    稱台新銀行）帳號00000000000000號帳戶（下稱本案台新帳
    戶）、元大商業銀行股份有限公司（下稱元大銀行）帳號00
    000000000000號帳戶（下稱本案元大帳戶，上開二帳戶下合
    稱本案帳戶）之金融卡、密碼等資料提供給他人使用，以此
    方式詐欺集團成員用以收受並提領財產犯罪所得，而幫助他
    人掩飾、隱匿犯罪所得之去向及所在。嗣詐騙集團成員取得
    本案帳戶資料後，即基於意圖為自己不法所有，基於詐欺取
    財之犯意聯絡，於附表所示時間，以附表所示之方式，詐騙
    附表所示被害人，使其等陷於錯誤，於如附表所示之匯款時
    間，依指示匯款入如附表所示之張家綺所有帳戶內，旋遭不
    詳詐欺集團成員提領一空，而幫助掩飾詐欺犯罪所得之去向
    。嗣經附表所示被害人發覺受騙，報警處理，始查悉上情。
二、案經賴玉蕊、林詣學、陳思媚及莊育芳告訴暨臺南市政府警
    察局第五分局、臺北市政府警察局刑事警察大隊報告臺灣臺
    南地方檢察署檢察官偵查起訴。
    理  由
一、本案下列所引之供述證據，檢察官、被告即上訴人張家綺（
    下稱被告）於本院依法調查上開證據之過程中，均已明瞭其
    內容而足以判斷有無刑事訴訟法第159條第1項不得為證據之
    情事，而於本院準備程序及本案言詞辯論程序就相關事證之
    證據能力均未聲明異議，本院審酌該等證據作成時之情況，
    並無違法取證或其他瑕疵，認為適於作為本案認定事實之依
    據，該等供述證據自得為本案之證據使用。其餘引用之非供
    述證據，均與本案犯罪待證事實具有證據關聯性，且無證據
    證明有何違法取證之情事，並經本院於審理期日依法踐行調
    查證據程序，亦得為本案之證據使用。
二、訊據被告雖坦承本案帳戶存摺、金融卡為其所有，然矢口否
    認有何幫助詐欺取財、洗錢犯行，辯稱：我將本案帳戶存摺
    、金融卡放在未上鎖的機車車廂內，存摺均有記載金融卡密
    碼，後來銀行通知我，我才發現本案存摺、金融卡均已遺失
    等語。
三、經查：
　㈠本案帳戶存摺、金融卡為被告所有，詐欺集團成員於附表所
    示之時間，以附表所示之方法，詐欺附表所示之被害人即告
    訴人（下合稱告訴人4人），致其等陷於錯誤，於附表所示
    之時間，分別匯款附表所示之金額入被告所有附表所示帳戶
    內，旋遭提領一空等情，為被告於本院審理時所不爭執（金
    簡上卷第55至54頁），核與證人即告訴人賴玉蕊、林詣學、
    陳思媚及莊育芳於警詢之證述情節相符，並有告訴人賴玉蕊
    之郵政跨行匯款申請書影本（警一卷第74頁）、告訴人賴玉
    蕊之郵政存簿儲金簿封面及交易明細（警一卷第75頁）、告
    訴人賴玉蕊提供之手機通話紀錄、簡訊內容及LINE對話紀錄
    擷圖8張（警一卷第76頁）、告訴人林詣學之合作金庫銀行
    綜合存款存摺封面及交易明細（警一卷第94至95頁）、玉山
    商業銀行自動櫃員機交易明細單（警一卷第114頁）、告訴
    人陳思媚之玉山銀行存簿交易明細（警一卷第118至119頁）
    、郵政跨行匯款申請書正本【莊育芳】（警一卷第156頁）
    、元大銀行作業服務部109年12月1日元作服字第1090056498
    號函附交易明細（偵一卷第89至91頁）、台新銀行109年11
    月30日台新作文字第10924511號函附交易明細（偵一卷第85
    至88頁）、台新銀行108年06月21日台新作文字第10814379
    號函並檢附交易明細資料（警一卷第53至55頁）、元大銀行
    108年06月03日元銀字第1080005220號函並檢附客戶基本資
    料及客戶往來交易明細（警一卷第56至58頁）、被告之台新
    銀行帳戶個資檢視（警一卷第63頁）、被告之元大銀行帳戶
    個資檢視（警一卷第110頁）、監視器提領畫面翻拍照片10
    張（警二卷第106至108頁）、元大銀行108年7月5日元銀字
    第1080006836號函附客戶基本資料及客戶往來交易明細（警
    二卷第109至111頁）各1份在卷可參，上開事實，首堪認定
    。
　㈡被告雖以前詞置辯，惟查：
　⒈被告於警詢辯稱：本案台新帳戶存摺應該是在家裡，本案元
    大帳戶我之前大約10年沒有使用，後來在108年4月23日至26
    日間重新申請，因為以前營業稅未繳，而且有欠國泰世華銀
    行卡債，所以國泰世華銀行帳戶遭扣押不能使用，所以我才
    去申請本案元大帳戶要做薪轉使用，後來我跟國泰世華銀行
    協商，所以國泰世華銀行帳戶可以使用，所以本案元大帳戶
    就沒有理會，直到108年5月7日收到元大銀行通知，帳戶已
    變成警示帳戶，才知道存摺、金融卡、印鑑全部放在一起都
    遺失等語（警一卷第5頁）。其於偵查中辯稱：我的金融卡
    密碼都寫在存摺的最後一面，我的密碼有些是大學學號，有
    些是我的女兒生日或其他，因為我沒有在使用本案帳戶，所
    以沒有立刻發現遺失，本案元大帳戶有可能在外面不見的，
    我那時候剛辦完帳戶。本案台新帳戶則是我要去補摺，帳戶
    放置在機車車廂內，我車廂沒有鎖起來，我並沒有立刻發現
    帳戶遺失，是元大銀行通知我，我才發現的，因為本案帳戶
    內都沒有錢，所以並沒有很在意等語等語（偵一卷第53至54
    頁）。然而，被告所設定之金融卡密碼無非皆為與自己密切
    相關之資料，衡諸常情，一般人如以重要資訊作為密碼，應
    無遺忘之可能。且依金融實務運作，縱有誤輸入金融卡密碼
    3次而遭鎖卡或沒入之情事，僅需存戶本人持身分證件及原
    開戶印鑑，即可臨櫃申請解鎖或逕行領回遭沒入之金融卡。
    又縱使有人確將金融卡密碼寫在紙張上，理應會將金融卡及
    其密碼分別保管、藏放，而不至於將存摺、金融卡、金融卡
    密碼一併放置在不特定人可以輕易取得之處。被告於案發時
    為35歲，具有大學畢業之教育程度（金簡上卷第134頁），
    為智識正常之成年人，應清楚知悉上情，實難想像被告會將
    金融卡密碼寫在存摺上，並將存摺與金融卡一同放置於未上
    鎖之機車車廂內，而甘冒帳戶遭人盜用之風險。故其辯稱將
    本案存摺（上載有金融卡密碼）、金融卡共同置放在未上鎖
    之機車置物箱內等語，實與常情有違，尚非可信。
　⒉觀諸前揭被告本案帳戶之交易明細表，本案元大帳戶在附表
    編號4所示之首筆詐騙款項匯入前，帳戶餘額僅新臺幣（下
    同）72元；本案台新帳戶於附表編號1所示之詐騙款項匯入
    前，帳戶餘額亦僅312元，足認本案帳戶在被告所稱遺失之
    前，客觀上已無多少存款可供提領，被告實無隨身攜帶本案
    帳戶存摺及金融卡外出之必要。反而更因本案帳戶已無餘款
    可供提領，適足以交付他人使用而無混雜款項歸屬之虞，合
    於一般提供詐騙使用帳戶之常態。更加證明被告前揭所辯之
    存摺、金融卡遺失情節，實難採信。
　㈢詐欺取財正犯為避免警方自帳戶來源回溯追查出真正身分，
    乃以他人帳戶供作詐欺取財所得款項出入之帳戶，此為詐欺
    取財正犯需利用他人帳戶之原因。相應於此，詐欺取財正犯
    亦會擔心如使用他人帳戶，因帳戶持有人並非自己，則詐欺
    所得款項將遭不知情之帳戶持有人提領，或不知情之帳戶持
    有人逕自掛失以凍結帳戶之使用，或知情之帳戶持有人以辦
    理補發存摺、金融卡及變更印鑑、密碼之方式，將帳戶內存
    款提領一空，致其費盡周章詐欺所得之款項化為烏有，甚或
    帳戶持有人在掛失後，詐欺取財正犯前往自動櫃員機提領詐
    欺所得贓款時，亦有遭金融機構所設置監視攝影機錄影而為
    警循線查獲之風險。是詐欺取財正犯所使用之帳戶，必為其
    所能控制之帳戶，始能確保取得詐欺所得款項。是詐欺集團
    成員，實無可能冒他人隨時向警局、金融機構申報帳戶止付
    ，致其詐騙金額無法提領之風險，況詐騙集團詐騙所得之金
    額動輒數萬元及數十萬元，遠高於購買、借用或以其他方式
    取得帳戶使用之低微代價，詐騙集團自不致使用來路不明未
    經原帳戶所有人同意之帳戶，作為詐騙被害人匯入款項之用
    。故詐欺取財集團使用之存摺、金融卡（含密碼），應係帳
    戶持有人同意交付其等使用者。本案詐欺告訴人4人之正犯
    使用本案帳戶供作收受領取詐欺所得贓款之帳戶，嗣後並提
    領一空，且被告辯解又有前述諸多不合情理之處，當可確認
    本案帳戶存摺、金融卡及密碼係經被告同意而交付供該等詐
    欺集團正犯使用。
　㈣金融帳戶為個人理財之工具，申請開設金融帳戶並無任何特
    殊之限制，一般民眾皆能自由申請開戶，並得同時在不同金
    融機構申請多數存款帳戶使用，乃眾所週知之事實。依一般
    人之社會生活經驗，倘係合法收入，本可自行向金融行庫開
    戶使用，而無向他人購買帳戶之必要。如他人不以自己名義
    申請開戶，而向他人收購金融機構帳戶使用，衡情應係為免
    他人得知使用帳戶者之真實身分，故應能合理懷疑收購帳戶
    之人目的在於供犯罪所用。況且，近來新聞媒體，對於不肖
    犯罪集團常收購或使用他人存款帳戶後，再持以供作犯罪使
    用，藉此逃避檢警查緝之情事，亦多所報導；又一般人亦均
    有妥為保管及防止他人任意使用個人帳戶之認識，縱特殊情
    況偶須交付他人使用，亦必深入瞭解用途及合理性，始予提
    供，且該等專有物品如落入不明人士手中，而未加以闡明正
    常用途，極易被利用為與財產有關之犯罪工具，此乃依一般
    生活經驗即能體察之常識，而對於非有正當理由，竟徵求他
    人提供帳戶者，客觀上可預見其目的，係供為某筆資金之存
    入，後再行領出之用，且該筆資金之存入及提領過程係有意
    隱瞞或掩飾行為人之真實身分之用意，一般人本於一般認知
    能力均易於瞭解，是被告應可預見將本案帳戶資料提供他人
    使用將幫助他人實施財產犯罪及洗錢之用，仍將之交付某身
    分不詳之人，其主觀上顯具有縱該取得帳戶之人以之為詐欺
    取財、洗錢工具，亦不違背其本意之幫助詐欺取財、洗錢不
    確定故意甚明。
　㈤被告固於原審準備程序自白犯罪，然其於本院準備程序辯稱
    ：原審法官開庭時跟我說，如果我沒有承認，之後繼續開庭
    查出來跟我陳述不符合的話，相關開庭損耗的費用是由我自
    己負擔，那時候我沒有開過庭，我很緊張。原審法官認為我
    已經三十幾歲，出過社會，怎麼會連這麼基本的道理都不懂
    ，當時我沒有時間跟辦法可以解釋等語（金簡上卷第51頁）
    。經本院依職權勘驗原審準備程序全程開庭錄音，並無被告
    所述上開情事，有本院勘驗筆錄1份在卷足憑（金簡上卷第7
    2至103頁），故被告上開所辯，並非事實。又本案事證完備
    ，本院並未將被告於原審之自白採為認定其有罪之依據，附
    此說明。
　㈥綜上所述，本案事證明確，被告上開犯行堪以認定，應予依
    法論科。
四、核被告所為，係犯刑法第30條第1項前段、第339條第1項之
    幫助詐欺取財罪，及刑法第30條第1項前段、洗錢防制法第1
    4條第1項之幫助洗錢罪。起訴意旨認為被告係犯洗錢防制法
    第14條第1項之洗錢罪，容有誤會，然業經蒞庭檢察官當庭
    更正為刑法第30條第1項前段、洗錢防制法第14條第1項之幫
    助洗錢罪（金簡上卷第124頁），本院無另予更正之必要。
    被告以一提供本案帳戶之行為，幫助詐騙集團分別詐欺告訴
    人財物及洗錢，並分別侵害告訴人4人，均係以一行為觸犯
    數罪名，為想像競合犯，應依刑法第55條前段規定，從一重
    論以幫助洗錢罪。被告係幫助犯，爰依刑法第30條第2項之
    規定，按正犯之刑減輕之。被告於原審準備程序曾自白幫助
    洗錢犯行，爰依洗錢防制法第16條第2項規定，減輕其刑，
    並依法遞減之。
五、本案並無證據足認被告確有因本案犯行而實際獲得犯罪所得
    ，自無從認定被告有何實際獲取之犯罪所得，爰不予諭知沒
    收或追徵其價額。又告訴人4人匯入本案帳戶之款項，係由
    詐欺者提領，非屬被告所有，亦非在被告實際掌控中，被告
    就所隱匿之財物不具所有權及事實上處分權，無從依洗錢防
    制法第18條第1項就所提領全部金額諭知沒收，併予敘明。
六、原審以被告犯罪事證明確，適用刑事訴訟法第449條第2項、
    第3項、第454條第2項，洗錢防制法第14條第1項、第16條第
    2項，刑法第11條、第339條第1項、第30條第1項前段、第2
    項、第55條前段、第42條第3項，刑法施行法第1條之1第1項
    等規定，並審酌被告提供銀行帳戶資料予詐欺集團成員，作
    為向他人詐欺取財及洗錢之工具使用，使詐欺集團成員得利
    用其帳戶向告訴人賴玉蕊、林詣學、陳思媚、莊育芳分別詐
    得18萬元、2萬9,978元、2萬9,985元、5萬元，得手後仍可
    隱匿真實身分逃避檢警查緝，助長犯罪之猖獗，破壞社會秩
    序，所為誠屬不該，並考量被告於偵查中否認犯行，於原審
    準備程序坦認犯行，惟未賠償告訴人4人之損害，兼衡其自
    陳大學畢業之教育程度，職業為業務員，家庭經濟狀況小康
    等一切情狀，量處有期徒刑4月，併科罰金2萬元，並諭知易
    服勞役之折算標準。經核認事用法，並無不合，所為刑之宣
    告亦係以行為人之責任為基礎，經審酌刑法第57條各款所列
    事項及其他一切情狀後而為，且所量定之宣告刑亦均未逾法
    定刑範圍，或有何過重、過輕或違反比例、公平及罪刑相當
    原則之情形，足見原審所為刑之宣告亦稱允當。被告上訴否
    認犯罪，並以上開情詞指摘原判決不當，依前所述，其上訴
    並無理由，應予駁回。
據上論斷，應依刑事訴訟法第455條之1第1項、第3項、第368條
、第364條，判決如主文。
本案經檢察官郭文俐提起公訴，檢察官紀芊宇於本審到庭執行職
務。
中　　華　　民　　國　　110 　年　　12　　月　　15　　日
                  刑事第十一庭  審判長法　官　陳淑勤
                                      法  官  周宛瑩
                                      法  官  張郁昇
以上正本證明與原本無異。
不得上訴。  
　　　　　　　　　　　　　　　　　　　書記官　黃敏純　　
中　　華　　民　　國　　110 　年　　12　　月　　15　　日
附錄本案論罪科刑法條：
洗錢防制法第2條
本法所稱洗錢，指下列行為：
一、意圖掩飾或隱匿特定犯罪所得來源，或使他人逃避刑事追訴
    ，而移轉或變更特定犯罪所得。
二、掩飾或隱匿特定犯罪所得之本質、來源、去向、所在、所有
    權、處分權或其他權益者。
三、收受、持有或使用他人之特定犯罪所得。

洗錢防制法第14條
有第二條各款所列洗錢行為者，處7年以下有期徒刑，併科新臺
幣5百萬元以下罰金。
前項之未遂犯罰之。
前二項情形，不得科以超過其特定犯罪所定最重本刑之刑。

中華民國刑法第339條
意圖為自己或第三人不法之所有，以詐術使人將本人或第三人之
物交付者，處5年以下有期徒刑、拘役或科或併科50萬元以下罰
金。
以前項方法得財產上不法之利益或使第三人得之者，亦同。
前二項之未遂犯罰之。
【附表：】
編號 被害人即告訴人 詐騙時間（民國） 詐騙方式 匯款時間（民國） 金額 （新臺幣） 匯入帳戶 1 賴玉蕊 108年5月6日10時整 假冒告訴人賴玉蕊姪子致電佯稱：積欠債務需要金錢等語。 108年5月6日12時10分許 18萬元 被告本案台新帳戶  2 林詣學 108年5月6日18時14分許 致電謊稱：因網路交易錯誤設定為重複訂購，需操作自動提款機取消云云。 108年5月6日19時14分許 2萬9,978元 被告本案元大帳戶  3 陳思媚 108年5月6日17時30分許 致電謊稱：因網路購物錯誤設定為重複扣款，需操作自動提款機解除等語。 108年5月6日18時49分許 2萬9,985元 被告本案元大帳戶  4 莊育芳 108年5月6日10時整 假冒告訴人莊育芳友人致電佯稱：親戚住院急需金錢等語。 108年5月6日12時27分許 5萬元 被告本案元大帳戶